臺灣士林地方法院小額民事判決
110年度士小字第2317號
原      告  李威廷
訴訟代理人  吳美儀
被      告  國揚天母社區管理委員會
設臺北市○○區○○○路0段00○0號
法定代理人  何文成
訴訟代理人  詹福榮
上列當事人間請求返還費用事件，本院於民國110年12月21日言
詞辯論終結，判決如下：
    主  文
原告之訴駁回。
訴訟費用新臺幣壹仟元由原告負擔。
    事實及理由要領
一、被告之法定代理人原為林健雄，嗣於訴訟進行中變更為何文
    成，經其聲明承受訴訟，核無不合，應予准許。
二、原告起訴主張：兩造間有管理費爭議，經臺灣臺北地方法院108年度簡上字第249號判決確定，訴訟後原告依被告計算之金額對被告給付新臺幣（下同）67,863元後，然原告後依上揭判決，發現原告僅需繳付54,376元（計算方式如下）　　
　　，原告應給付被告之金額應以上述判決為準，否則法院就不
     用判決了，因此原告已溢繳13,487元（計算式：67,863-54
     ,376=13,487），遂請求被告返還，但被告卻置之不理，乃
     依不當得利之法律關係，提起本件訴訟等語，並聲明：被
     告應給付原告13,487元，及自民國110年9月1日起至清償日
     止，按年息5％計算之利息。
三、被告答辯略以：依照被告社區規約約定，管理費若有逾期之
    情形，除應繳付管理費外，需加計按年息5％計算之利息，原
    告積欠102年10月至12月之管理費31,362元、105年4月至7月
    之管理費41,816元，故除原應給付之管理費外，另應計付就
    其中31,362元自103年1月1日起至109年1月17日止、其中41,
    816元自105年8月1日起至109年1月17日止，均按年息5％計算
    之利息，合計為67,863元（計算方式如下）　　　　　
　　，因此被告並無溢收，原告之訴並無理由等語，並聲明請求
    駁回原告之訴。
四、法院得心證的理由：兩造前因給付管理費事件涉訟，經臺灣
    臺北地方法院以107年度北簡字第16590號判決，並經同院合
    議庭以108年度簡上字第249號判決確定在案（下稱前案訴訟
    ），再前案訴訟所涉為國揚天母社區門牌號碼臺北市○○○路0
    段00號3樓建物（67.2坪）、停車位編號27、28、29號102年
    10月至12月及105年4月至7月之管理費，就該等管理費，原
    告業於107年1月17日、110年9月29日分別匯付24,930元及67
    ,863元，此為兩造所不爭，並有前案訴訟判決及繳費憑據在
    卷可查，堪信為真實。然原告主張溢付13,487元，被告應予
    返還等節，則為被告所否認，本院認定如下：
　㈠兩造間管理費爭議，經前案判決法院認定原告應給付被告73,
    178及自107年8月14日起至清償日止，按週年利率百分之5計
    算之利息，訴訟費用則由原告負擔百分之63，有前案訴訟判
    決在卷可稽，又兩造就前述102年10月至12月及105年4月至7
    月之管理費爭議，於尚未清償前原告共積欠73,178元乙節，
    亦為兩造所不爭（見本院卷第47頁），先予說明。
　㈡按判決僅就某法律關係之一部為裁判者，唯關於該已裁判之
    一部有既判力，而不及於他部。即於實體法上，債權人既得
    自由行使一部債權；在訴訟法上，即為可分之訴訟標的，其
    既判力之客觀範圍自應以債權人於其訴所聲明者為限度，最
    高法院106年度台抗字第5號裁定意旨同此見解。查前案訴訟
    中法院固判決利息應自107年8月14日起算，然此乃因被告於
    前案訴訟中僅訴請利息自起訴狀繕本送達翌日即107年8月14
    日起算，法院為訴之聲明拘束所致，有前案訴訟起訴狀及送
    達回證在卷可查，雖被告於前案訴訟中基於不詳原因，而未
    請求起訴狀繕本送達前之利息，然法律既未禁止一部請求，
    且就前案訴訟未請求部分，於訴訟上並無既判力可言，更難
    謂該部分債權不得作取得款項之法律上原因，原告指稱應給
    付之金額應以前案訴訟之判決為準云云，顯係主張前案訴訟
    之判決以外金金額均無須支付，難認可採，是本件原告就管
    理費有無溢付情形，仍應探究社區規約認定。
　㈢按為充裕共用部分在管理上必要之經費，區分所有權人應遵
    照區分所有權人會議議決之規定向管理委員會繳交下列款項
    ：㈠管理基金。㈡管理費。㈢修繕準備金；區分所有權人若在
    規定之日期前未繳納應繳金額時，管理委員會得訴請法院命
    其給付應繳之金額及另外收取遲延利息，以未繳金額之年息
    5％計算；繳費方式為月繳，各住戶於每月25日前繳納當月之
    管理費用，國揚天母社區住戶規約第10條第1項、第3項及財
    務收支管理辦法第4條分別定有明文。是原告就前述欠繳之1
    02年10月至12月之管理費31,362元、105年4月至7月之管理
    費41,816元，為定有期限之債務，若未為給付，應自期限之
    翌日即各該月之26日起發生遲延責任，則自各該月26日起至
    109年1月17日止，所產生之利息為17,177元（計算方式詳見
    附表）。　
　㈣按清償人所提出之給付，應先抵充費用，次充利息，次充原
    本，民法第323條前段定有明文。原告雖於107年1月17日匯
    付24,930元，然依前述規定，所清償之款項應先用予抵充利
    息，是經扣除後，前述管理費仍積欠65,425元（計算式：24
    ,930-17,177=7,753；73,178-7,753=65,425），該等欠款再
    自107年1月18日起計算利息至110年9月29日，則為12,099元
    【計算式：（65,425×0.05×348/365）+（65,425×0.05×2）+
    （65.425×0.05×272/365）=12,099，小數點四捨五入】，則
    原告於110年9月29日所匯付之67,863元，反低於該日尚欠之
    管理費本金及利息合計數，難認原告有何溢付情事，被告自
    無所謂不當得利可言，是原告依不當得利之法律請求被告返
    還13,487元，為無理由，應予駁回。
五、訴訟費用負擔之依據：民事訴訟法第78條。依職權確定訴訟
    費用額為1,000元（第一審裁判費），應由原告負擔。
中　　華　　民　　國　 111　　年　　1 　　月　　 4　　日
              　　士林簡易庭法  官  陳紹瑜
以上正本係照原本作成。
如不服本判決，應於送達後20日內，向本院提出上訴狀並應記載
上訴理由，表明關於原判決所違背之法令及其具體內容與依訴訟
資料可認為原判決有違背法令之具體事實，如於本判決宣示後送
達前提起上訴者，應於判決送達後20日內補提上訴理由書（須附
繕本）。
中　　華　　民　　國　 111　　年　　1 　　月　　 4　　日
　                          書記官  吳雪華
附表（每月管理費：10,454元）
管理費期間 利息期間 利息金額（小數點四捨五入） 102年10月 102.10.26~ 109.1.17 （10,454×0.05×67/365）+（10,454×0.05×6）+（10,454×0.05×17/365）=3,256 102年11月 102.11.26~ 109.1.17 （10,454×0.05×36/365）+（10,454×0.05×6）+（10,454×0.05×17/365）=3,212 102年12月 102.12.26~ 109.1.17 （10,454×0.05×6/365）+（10,454×0.05×6）+（10,454×0.05×17/365）=3,169 105年4月 105.4.26- 109.1.17 （10,454×0.05×250/365）+（10,454×0.05×3）+（10,454×0.05×17/365）=1,950 105年5月 105.5.26- 109.1.17 （10,454×0.05×220/365）+（10,454×0.05×3）+（10,454×0.05×17/365）=1,907 105年6月 105.6.26- 109.1.17 （10,454×0.05×189/365）+（10,454×0.05×3）+（10,454×0.05×17/365）=1,863 105年7月 105.7.26- 109.1.17 （10,454×0.05×159/365）+（10,454×0.05×3）+（10,454×0.05×17/365）=1,820 合計  17,177